【裁判字號】    95,台上,7355
【裁判日期】    951229
【裁判案由】    過失致人於死
【裁判全文】
最高法院刑事判決            九十五年度台上字第七三五五號
上  訴  人  台灣高等法院檢察署檢察官
被      告  甲○○
上列上訴人因被告過失致人於死案件，不服台灣高等法院中華民
國九十五年九月二十二日第二審更審判決（九十四年度交上更(二)
字第三０號，起訴案號：台灣板橋地方法院檢察署八十七年度偵
字第二四九一四號），提起上訴，本院判決如下：
    主  文
原判決撤銷，發回台灣高等法院。
    理  由
本件原判決認定被告甲○○係大貨車司機，為從事駕駛業務之人
，於民國八十七年十月二十二日上午七時五十分許，駕駛車牌Ｉ
Ｙ─六一三號曳引車（營業半拖車車號Ｐ四─四五號），沿台北
縣新莊市○○路樹林往新莊方向行駛，應注意車前狀況，及兩車
併行之間距，並隨時採取必要之安全措施，詎其無不能注意之情
形，竟疏未注意與同向在其左側騎乘車號ＱＲＰ─八三二號機車
之王冠懿，而撞及王冠懿，致王冠懿人車倒地，並為被告之大貨
車輾壓，而因胸腹部外傷、肺挫傷、左側上、下肢骨折導致敗血
性休克、心肺衰竭致死。因認被告犯刑法第二百七十六條第二項
業務過失致死罪嫌云云。經審理結果，認為不能證明被告犯罪，
第一審所為無罪之判決，為無不合，予以維持，駁回上訴人在第
二審之上訴，固非無見。
惟查(一)、審理事實之法院，就對被告之利益有重大關係，在客觀
上認為應行調查之證據，應依法詳加調查，然後基於調查所得之
心證，以為判斷之基礎。如事實尚非明確，而有應調查之證據未
予調查，為被告不利認定者，即有應於審判期日調查之證據未予
調查之違法。本件原判決關於車禍發生之原因，其理由原以被害
人王冠懿倒地之位置及姿勢，比對現場之血跡位置及被害人受傷
情形係「左上、下肢嚴重撕裂脫傷併掌股骨折」等情，認本件車
禍應係被告車之後軸前輪輾壓被害人機車尾端，往前推擠倒地之
機車與被害人之左側所造成，而被害人遭受被告車後輪直接輾壓
過之可能性不高（見原判決第六頁）。然又引用台灣省台北縣區
車輛行車事故鑑定委員會及台灣省車輛行車事故覆議鑑定委員會
鑑定意見，研判本件車禍之發生，係機車及被害人先倒地後，再
遭被告所駕車輛右後前輪壓輾（見原判決第七頁）。究竟被害人
有無遭被告所駕駛車輛右後前輪輾壓？前後認定已相互矛盾。且
原判決認定被害人之機車係左倒地一節，係以「由機車壓到王冠
懿左腿一節，亦已認定機車係左倒地。復由卷內照片清楚顯示（
相驗卷一一頁），機車左前方向燈有破損情形，且沾有路旁才有
的枯草，可徵係機車倒地時，左前方向燈接觸路旁之草地所造成
」，為其理由（見原判決第六頁）。然自卷內相片觀之，路旁草
地係位於被告車輛及被害人機車之右前方（見相驗卷第十至十二
頁），於此情況下，左倒地之機車何以其左前方向燈接觸右方路
旁之草地？均攸關被告過失罪責成立與否，原審未遑詳查，遽為
被告有利之認定，已有應於審判期日調查之證據未予調查之違法
。(二)、原判決復引用中央警察大學之鑑定意見，認定本件之發生
，係因被害人騎乘輕型機車，同向行進間疏未與被告車輛保持安
全間隔，為肇事原因；被告駕駛半聯結車無肇事責任（見原判決
第八頁）。惟卷查告訴人即被害人之父王金鐘曾於原審提出補充
告訴理由狀「……（三）警大鑑定書關於本案碰撞型態之推定，
與被害人之倒地位置及姿勢不符，蓋：１、關於『……兩車碰撞
如圖１所示，……由於機車騎士在左倒時仍跨乘在機車上……』
一節，既為警大鑑定意見書所認定，則依一般常理來判斷，倘被
害人之機車係於警大鑑定書中圖一所示之情形向左倒地，且被害
人在左倒時仍跨乘在機車上，則被害人向左倒地時，其面（臉部
）應係朝上且右手、右足應較左手、左足靠近被告半拖車之右後
前輪，甚至受到被告半拖車推擠之部位，亦應為被害人之右手、
右足（蓋被害人之右手、右足較靠近被告半拖車之右後前輪）。
然查被害人之右手、右足均無受傷，此自長庚醫院之覆函觀之足
明。且被害人倒地姿勢乃面朝下且左足較右足靠近被告半拖車之
右後前輪，試問：警大鑑定書就本案碰撞型態之推定既與上開事
實不符，豈能令人信服？２、關於『被害人之機車係於警大鑑定
書中圖一所示之情形向左倒地，且被害人在左倒時仍跨乘在機車
上，而被告半拖車之右後前輪輾壓被害人機車尾端並往前推擠倒
地之機車及被害人』一節，既為警大鑑定書所認定，則被害人向
左倒地時，其面（臉）部應係朝上，業已如上１、所述，且被害
人受被告半拖車推擠之結果，應係頭朝右側路旁之草地、腳朝被
告半拖車，然查被害人之倒地位置乃頭朝被告半拖車車底，腳朝
右側路旁之草地，試問：警大鑑定書就本案碰撞型態之推定既與
上開事實不符，何能採信？」云云（見原審更(二)卷第六十九、七
十頁）。原審就此未載明其不採之理由，率行判決，自屬於法有
違。檢察官上訴意旨執以指摘原判決不當，非無理由，應認原判
決仍有撤銷發回更審之原因。
據上論結，應依刑事訴訟法第三百九十七條、第四百零一條，判
決如主文。
中    華    民    國  九十五  年   十二   月  二十九  日
                      最高法院刑事第十庭
                          審判長法官  洪  清  江
                                法官  石  木  欽
                                法官  李  伯  道
                                法官  林  勤  純
                                法官  陳  晴  教
      本件正本證明與原本無異
                                      書  記  官
中    華    民    國  九十六  年    一    月    五    日
                                                      V


司法院資訊處製作；財團法人民間司法改革基金會備份。
